臺灣士林地方法院民事判決　　　　　　　 95年度訴字第627號
原　　　告　新特麗科技股份有限公司
法定代理人　吳邦治
訴訟代理人　戊○○
　　　　　　李慧芬律師
被　　　告　元鑌有限公司
法定代理人　乙○○
訴訟代理人　張馻哲律師（原名張建邦律師）
　　　　　　蘇清文律師
複 代理 人　溫思廣律師
被　　　告　丁○○
上列當事人間請求返還價金事件，本院於民國96年1月11日言詞
辯論終結，判決如下：
    主      文
被告應連帶給付原告美金壹拾柒萬貳仟伍佰參拾伍元及自民國94
年8月2日起至清償日止，按週年利率5%計算之利息。
訴訟費用新臺幣伍萬柒仟玖佰貳拾陸元由被告連帶負擔。
本判決於原告以新臺幣壹佰捌拾捌萬元供擔保後，得假執行。但
被告元鑌有限公司如於執行標的物拍定、變賣或物之交付前，以
新臺幣伍佰陸拾參萬捌仟柒佰捌拾捌元為原告預供擔保，得免為
假執行。
    事實及理由
一、本件被告丁○○經合法通知，未於言詞辯論期日到場，核無
    民事訴訟法第386 條各款所列情形，爰依原告聲請，由其一
    造辯論而為判決。
二、原告起訴主張：伊於民國93年4月至同年8月間先後3次向被
    告元鑌有限公司（下稱「元鑌公司」）訂購液晶顯示器面板
    （下稱「系爭買賣契約」），並已依約給付價金，惟被告元
    鑌公司交付之液晶顯示器面板（下稱「系爭面板」）中經兩
    造確認有751片為瑕疵品，經協調後，被告元鑌公司乃由被
    告丁○○代表並兼連帶保證人於94年2月3日簽立承諾書（下
    稱「系爭承諾書」），承認有751片瑕疵品並同意返還原告
    已支付前述瑕疵品之價金共172,535元美金，惟因被告元鑌
    公司嗣後未依約履行，而被告丁○○為被告元鑌公司之連帶
    保證人，爰依系爭承諾書第3條、第4條、第7條及民法第359
    條規定，訴請被告連帶返還上開價金；縱認被告丁○○自始
    即無代理權或嗣後被告元鑌公司限制或撤回其代理權，惟依
    民法第169 條、第170 條之規定，被告元鑌公司仍應就被告
    丁○○所為訂立系爭買賣契約及系爭承諾書之意思表示負授
    權人或表見代理之責任等語。並聲明：(一)被告應連帶給付原
    告美金（下同）172,535 元及自94年8 月2 日起至清償日止
    ，按週年利率5%計算之利息。(二)原告願供擔保，請准宣告假
    執行。
三、被告元鑌公司則以：伊所出售之面板並無瑕疵，原告應就瑕
    疵負舉證之責。被告元鑌公司之負責人為乙○○，被告丁○○以被告元鑌公司代理人名義簽署系爭承諾書，自與被告元
    鑌公司無涉，應由被告丁○○個人自負其責；縱認原告為善
    意相對人，惟系爭承諾書應係原告或被告丁○○自行製作，
    被告元鑌公司及負責人乙○○並未簽名於其上，亦未授權被
    告丁○○為之，被告丁○○之簽署應屬個人承諾行為，原告
    未就被告丁○○有權代理之事實舉證以實其說，是原告之主
    張為無理由等語，資為抗辯。並聲明：(一)原告之訴駁回。(二)
    如受不利判決，被告願供擔保，請准宣告免為假執行。
四、被告丁○○未於言詞辯論期日到場，亦未提出書狀作何聲明
    或答辯。
五、兩造不爭執之事實：
  (一)被告元鑌公司授權被告丁○○以被告元鑌公司名義與原告於
    93年4月15日起至同年8月17日止訂立系爭買賣契約，被告元
    鑌公司並已受領買賣價金（本院卷第64、73頁）。
  (二)被告丁○○於94年2月3日簽立系爭承諾書予原告（本院卷第
    13頁）。
  (三)被告元鑌公司自93年5月3日起迄今之法定代理人均為乙○○
    （本院卷第30頁）。
  (四)被告丁○○於94年1月1日起至同年2月底期間為被告元鑌公
    司之員工（本院卷第106頁）。被告丁○○於94年1月1日至
    94年3月2日間之勞工保險投保單位係被告元鑌公司（本院卷
    第98頁）。
六、得心證之理由：
    原告主張依被告丁○○代表元鑌公司簽署之系爭承諾書，被
    告元鑌公司應返還系爭面板中751片瑕疵品之價金172,535元
    美金予原告，被告丁○○則為被告元鑌公司之連帶保證人等
    語，惟為被告元鑌公司所否認，並以前揭情詞置辯。是本件
    爭點應為：(一)系爭面板是否有751片瑕疵品？(二)系爭承諾書
    是否確為被告丁○○所簽？(三)被告丁○○是否有權代表被告
    元鑌公司簽署系爭承諾書？(四)如被告丁○○無權代表被告元
    鑌公司簽署系爭承諾書，被告元鑌公司是否應依系爭承諾書
    對原告負責？茲分述如下：
  (一)系爭面板是否有751片瑕疵品？
    原告主張向被告元鑌公司訂購之系爭面板中有751片瑕疵品
    等語，為被告元鑌公司所否認，經查：
    1.證人即任職於原告公司關係企業之採購主管丙○○於本院
      95年10月30日言詞辯論期日到場證稱：「前兩張訂單的貨
      品都沒有問題，第三張訂單才有一些貨品有瑕疵」、「我
      們是依照標準作檢查，當時抽驗時有一、二片有問題，他
      有口頭承諾他可以百分之百的換貨，後來才發現有700 多
      片的瑕疵，丁○○請他的供貨商華映光電在大陸廠的工程
      師到我們的廠裡做確認，確認這是不良品」、「發生瑕疵
      初期時，我們的採購助理有電子郵件及電話跟元鑌公司聯
      絡」等語（本院卷第108 頁）、證人即曾任職於原告公司
      關係企業負責面板採購之甲○○於上開期日到場結證稱：
      「我是94年1 月份中下旬才調到面板中心，我發現有些不
      良品，我就去追到底是哪來的貨，我有看到丁○○的電話
      是在北投，我打電話過去是有一個女的中年婦女接的電話
      」等語（本院卷第109 頁），證人甲○○雖曾任職於原告
      公司之關係企業，惟其嗣已離職，與原告已無任何利害關
      係，其所為之上開證詞應屬可信，且核與被告丁○○於94
      年2 月3 日所簽之系爭承諾書記載：「一本公司所交付與
      貴公司之一批LCD PANEL （P/O NO：00000000000 數量為
      1620 PCS, P/O NO:00000000000數量為5000PCS,P/O
      NO:00000 000數量為5000PCS） ，經與貴公司確認，不良
      瑕疵品共計751 片」等語相符，足認被告元鑌公司所出售
      之系爭面板確有751 片瑕疵品。
    2.另觀諸被告丁○○與原告公司員工於93年9月1日往來之電
      子郵件記載：「因為中華那邊的業務還沒給我一個滿意的
      答覆…但是我想讓你知道我絕對不可能故意去出這樣的一
      個貨給你…」等語（本院卷第122頁），系爭買賣契約係
      由原告與代表被告元鑌公司之被告丁○○洽商，倘系爭面
      板無任何瑕疵，被告丁○○豈有於交付系爭面板數月後傳
      送上開電子郵件予原告之理？況被告元鑌公司所交付予原
      告之系爭面板係由中華映管股份有限公司所生產，而上開
      郵件內容所指之中華即係中華映管股份有公司，亦與證人
      丙○○前開證述相符，是原告主張被告元鑌公司所交付之
      系爭面板中有751 片係屬不良瑕疵品一節，堪信為真實。
  (二)系爭承諾書是否確為丁○○所簽？
    1.證人甲○○於上開期日結證稱：「我們跟陳先生（丁○○
      ）約好後，陳先生就來到我們大陸廠…承諾書的內容是事
      前在電話中就大致說好的，我們把承諾書先把打字打好，
      現場請他確認，他說可以就簽名了」、「（在）大陸東莞
      談承諾書的事宜時，我在場，林先生有來一下後來又離開
      了，因為林先生與丁○○認識，林先生好像之前有跟他聯
      繫，所以知道他會來」、「承諾書在電話內我跟他說壞掉
      的面板要（扣）除和處理，陳先生說可能跟我們換或是分
      幾次還款，我們就先把承諾書打好，給他看，他就簽了，
      當場並沒有修改」等語（本院卷第109 、110 頁），顯見
      承諾書係被告丁○○與證人甲○○確認無誤後，當場所簽
      立。又證人甲○○前開證述亦與證人丙○○證稱：「協商
      的前期是我們向丁○○反映貨品有瑕疵，他就一直推託，
      我們說他如果不處理我們會採取法律行動，他才出面簽承
      諾書，後半段我們成立面板中心，就由面板中心來處理，
      簽訂承諾書時已經移交給面板中心處理，簽承諾書時我沒
      在場，但時間地點是我和他約的，約在大陸東莞工廠的貴
      賓室」、「我們在談承諾書時是在94年初時我跟丁○○在
      電話中約見面的時間地點，但從93年年底就有跟他洽商了
      ，但他一直在推託了。他們會簽完後，因為我是採購主管
      所以我會留存一份承諾書影本，應該是簽完當天或是第二
      天我們公司員工轉交給我的，這份承諾書事先我沒有看過
      ，我之前只是核對數量及金額」等語（本院卷第108 、10
      9 頁）一致，足認系爭承諾書確為被告丁○○所簽署甚明
      。
    2.被告元鑌公司雖否認系爭承諾書為被告丁○○所簽，且不
      可能同時所簽2 枚署押有不同筆跡等語。惟查，證人甲○○業已證稱系爭承諾書確為丁○○所簽，如前所述，又觀
      諸系爭承諾書上「丁○○」之2 枚簽名，其中1 枚雖較為
      潦草，惟仔細觀察2 枚簽名之筆順及用筆習慣均大致相同
      ，甚至2 個「曄」字的筆跡更幾近相同，尚無法僅以2 枚
      潦草程度不同之筆跡，即遽予認定該署押非被告丁○○所
      簽，是被告元鑌公司所辯上情，諉無足採。
  (三)丁○○是否有權代表被告簽署系爭承諾書？
    被告元鑌公司辯稱其並未授權被告丁○○簽署系爭承諾書，
    系爭承諾書係屬無權代理，對於被告元鑌公司不生效力等語
    。經查：
    1.代理行為須代理人有代理權，並於其代理權限內為之，直
      接對本人發生效力，此觀民法第103條第1項規定自明。
      證
      人丙○○於上開期日證稱：「發生瑕疵初期我們的採購助
      理有以電子郵件及電話跟元鑌公司聯絡，元鑌公司都無法
      妥善處理，才由我出面跟丁○○聯絡，元鑌公司有說新特
      麗的案子是丁○○在負責，他們會找丁○○直接跟我們協
      調」、「我們跟元鑌公司接洽的過程中，元鑌公司並沒有
      說丁○○只是他們公司的仲介或是業務員，我們都相信他
      應該是公司的老闆或總經理級」等語（本院卷第108 頁）
      ，另證人甲○○亦於上開期日到場結證稱：「我有看到丁○○的電話是在北投，我打電話過去是一個中年婦女接的
      電話，我跟他說希望他們公司來處理一些不良面板的問題
      ，後來陳先生2 月初有過來，因為資金很大，所以我們都
      是跟公司聯絡」、「我就再打電話到元鑌公司，結果應該
      還是上次接電話的那位中年婦女接的，他說他們公司正在
      辦理退股、調整，丁○○已經不是他們公司的股東，後來
      丁○○有再來我們公司」等語（本院卷第109 頁），顯見
      原告於發現系爭面板有不良瑕疵品後，原本係直接與被告
      元鑌公司聯絡，惟被告元鑌公司均答覆系爭買賣契約由被
      告丁○○負責，嗣後亦確由被告丁○○出面與原告進行協
      商，顯見被告元鑌公司關於系爭買賣契約關於瑕疵品之後
      續事宜均授權被告丁○○處理，被告丁○○經與原告協商
      確認後始簽署系爭承諾書，自屬有權代理被告元鑌公司，
      其效力亦應及於被告元鑌公司。
    2.系爭買賣契約係由被告元鑌公司授權被告丁○○代理被告
      元鑌公司與原告所訂立，並由被告丁○○負責系爭買賣契
      約之相關事宜，此觀諸原告所發之系爭買賣訂購單上載明
      「VENDOR（賣主）：元鑌有限公司」「CONTACT （聯絡人
      ）：丁○○」（本院卷第10至12頁）等情自明，復為被告
      元鑌公司所不爭執。而被告丁○○係於94年1 月1 日至94
      年3 月2 日間始以被告元鑌公司員工之身份投保勞工保險
      ，被告元鑌公司亦陳稱被告丁○○係於94年1 月1 日方為
      被告元鑌公司所僱用，則被告丁○○與原告訂立系爭買賣
      契約之際非屬被告元鑌公司之員工，卻已獲被告元鑌公司
      授權代理被告元鑌公司與原告訂立系爭買賣契約，並處理
      系爭買賣契約交貨及付款等相關事宜，嗣於94年2 月3 日
      簽署系爭承諾書之際，被告丁○○已正式受僱於被告元鑌
      公司，被告元鑌公司於接獲原告抱怨系爭面板有不良瑕疵
      品時，非但未表示丁○○無法代理該公司，反而表示系爭
      買賣契約係丁○○負責，伊會找丁○○直接跟原告協調，
      足徵被告丁○○於簽署系爭承諾書之際，確已經被告元鑌
      公司授權而為被告元鑌公司之代理人。況被告元鑌公司為
      系爭買賣契約之當事人，授權被告丁○○代理被告元鑌公
      司訂立系爭買賣契約，並由被告元鑌公司收受買賣價金，
      此為被告元鑌公司所不爭執，苟嗣後發現瑕疵而獨由被告
      丁○○一人負責處理瑕疵，而被告元鑌公司無須負擔保之
      責，顯有違常理，而被告丁○○亦不致為上開同意，更無
      於未經被告元鑌公司授權即擅自簽署系爭承諾書而自承風
      險之理，是被告元鑌公司辯稱被告丁○○未經被告元鑌公
      司授權簽署系爭承諾書等語，不足採信。
    3.另被告丁○○於93年9 月1 日以電子郵件傳送予原告表示
      ，關於系爭買賣瑕疵部分仍繼續與生產商華映公司接洽等
      語，而寄發該電子郵件之信箱則為「"YUPPIN/Jack"<jack
      @yuppin.com. tw>」，其中「YUPPIN」即被告元鑌公司之
      英文名稱縮寫，而郵件所為之簽名檔亦載明被告元鑌公司
      之名稱、電話、傳真、統一編號、住址等資訊，顯見被告
      丁○○係以被告元鑌公司名義與原告協商系爭面板瑕疵品
      之後續處理，足以認定被告丁○○就系爭買賣契約所有相
      關事宜，包括系爭承諾書之簽署，均屬有權代理被告元鑌
      公司。
    4.被告元鑌公司雖辯稱被告丁○○並非公司之法定代理人，
      自無權代理被告元鑌公司簽署系爭承諾書等語。惟按法定
      代理與意定代理並不相同，前者代理權之範圍，係依法律
      規定，後者代理權範圍，則依本人之授權行為定之。本件
      被告丁○○雖非被告元鑌公司之法定代理人，惟其因被告
      元鑌公司之授權處理系爭買賣契約及瑕疵品相關事宜，係
      屬意定代理之範疇，亦即被告丁○○於被告元鑌公司授權
      範圍內簽署系爭承諾書，其效力自及於被告元鑌公司。
  (四)如丁○○無權代表被告簽署承諾書，被告是否應依承諾書對
    原告負責？
    被告丁○○既係有權代理被告元鑌公司簽署系爭承諾書，前
    已認定，則本爭點即無庸再予審酌，附此敘明。
七、綜上所述，原告與被告元鑌公司訂立系爭買賣契約，被告元
    鑌公司所交付之系爭面板中有731 片之不良瑕疵品，經被告
    丁○○代理被告元鑌公司於94年2 月3 日確認後簽署系爭承
    諾書予原告，均如前述，而依系爭承諾書約定，被告元鑌公
    司應於94年8 月1 日前給付原告美金172,535 元，被告丁○○並應負連帶責任。從而，原告依上開約定，訴請被告連帶
    給付美金172,535 元及自94年8 月2 日起至清償日止，按週
    年利率5%計算之法定遲延利息，即屬有據，為有理由，應予
    准許。
八、本件原告依系爭承諾書之約定，訴請被告連帶給付上開款項
    ，既經准許，則其另基於民法第359 條、第169 條、第170
    條之規定，所為同一經濟目的之請求，即無庸再予審酌，附
    此敘明。
九、原告及被告元鑌公司均陳明願供擔保，聲請宣告假執行及免
    為假執行，經核均於法相符，爰分別酌定相當之擔保金額併
    予准許。
十、本件判決基礎已臻明確，兩造其餘之攻擊防禦方法及訴訟資
    料經本院斟酌後，核與判決不生影響，無一一論述之必要，
    併予敘明。
據上論結，原告之訴為有理由，依民事訴訟法第385 條第1 項前
段、第85條第2項、第87條第1項、第390條第2項、第392條第2項
、第3項，判決如主文。
中　　華　　民　　國　　96　　年　　1 　　月　　25　　日
                  民事第二庭  法  官  張國勳
以上正本證明與原本無異。
如對本判決上訴須於判決送達後20日內向本院提出上訴狀。
中　　華　　民　　國　　96　　年　　1 　　月　　30　　日
                              書記官  周玉惠
